---
title: "Oppdatere GEO-tabellene i KHELSA.mdb"
author: "Steinar Bjørnæs"
date: '2022-10-26'
output: html_document
---

Det må fremdeles gjøres, for vi har data som ikke er GK-inndelt og ikke skal gjennom RDL.Dessuten brukes Geo-tabeller for å filtrere ut ugyldige etc.

# Metode:
For detaljer om Accesstabellene for KHfunctions, se Sharepoint: 
Folkehelseprofiler/Lukkede/Admin/Flytdiagram/Beskrivelse av oppgaver/Hva og hvor må gjøres ved Geo-endringer.docx

*Ta en backup av skarp database og les og skriv mot den. Erstatte filnavn for å gjøre den til skarp etter sjekking.*

For ID-felter (Autonummer i Access): La kolonnen mangle i datasettet ved skriving til Access, så oppretter Access selv nye ID-numre.


## Target:

### Tabell GeoKoder: Alle gyldige koder. 
ID	     GEO	NAVN	FRA	     TIL	GEOniv	TYP
3213	0101	Halden	1980	2019	K	    O
        (GEO er tekst, m. ledende nuller)  (Fra og til er tall)

Må lese inn gammel KHELSA-tabell, endre TIL-årstall for utgående koder, appende en preppet liste over nye koder, og erstatte hele den gamle tabellen med den nye, preppede.

- Årstall er styrende for databehandlingen. Første og siste år koden er gyldig.
- Utgående koder må få årstall TIL == siste år.
- Nye koder får årstall FRA == første år, TIL == 9999.
- K og B må ha to rader, en med sekssifret kode og GEOniv == S.
- Alle gyldige koder må stå her.


### Tabell KnrHarm: Alle omkodinger.
GEO	    GEO_omk	HARMstd
0101	3001	2020

- Årstall er bare til info, endringer slår inn straks.
- GEO er den utgåtte koden, GEO_omk er gyldig kode i produksjonsåret.
- Det er BARE gyldige koder i GEO_omk.
- Koder som utgår må altså flyttes fra GEO_omk til GEO.
- Ved sammenslåinger skal ALLE gamle koder i GEO, selv om koden gjenbrukes i GEO_omk.


## Kilde
Bruke de ferdige tabellene fra norgeo-systemet, STYRING/raw_khelse/geo-koder.accdb

### Gyldige koder: tblGeo.
Den har flg. struktur:

    code	name	               validTo  level	    grunnkrets	kommune	fylke	bydel	batch
03010101	Sentrum 1  - Rode 1	   2022	    grunnkrets	03010101	0301	03	    030116	19.09.2022
    0301	Oslo	               2022	    kommune		            0301	03		        19.09.2022

Altså: Komplett mapping fra en underliggende kode og oppover i geonivåene, for alle koder som 
er gyldige i året "ValidTo". OBS: Kode for hele landet mangler her.

Plukke fra denne tabellen alle "code" i level (L)FKB gyldige i angitt år.



```{r setup, include=FALSE}
# Chunk automatisk lagt inn av RStudio, men utvidet av meg
knitr::opts_chunk$set(echo = TRUE)

library(RODBC)         
library(orgdata)
library(haven)
library(tidyverse)
library(DBI)
library(odbc)

# CAVE: Rekkefølgen gjør at orgdata::read_file() og read_log() blir 'masked' av de tilsvarende readr-funksjonene. Må være eksplisitt om package hvis jeg skal bruke disse funksjonene.
```

```{r parametre}
aar    <- 2020                                      #Den nye Geo-årgangen
DBroot <- "F:/Forskningsprosjekter/PDB 2455 - Helseprofiler og til_/PRODUKSJON/STYRING"

# KH_db  <- "KHELSA.mdb"   #SKARP!
KH_db <- "VERSJONSARKIV/KHELSA201910030941.mdb"     #For utviklingen: Pre-2020-geo.

GEO_db <- "raw-khelse/geo-koder.accdb"              # Skal ikke skrive til denne.


#drv    <- "Driver={Microsoft Access Driver (*.mdb, *.accdb)};DBQ="

```

Koble til og lese fra kildetabellen:
Klarte ikke å få DBI-kommandoer til å fungere for tilkobling, så jeg bruker RODBC-kommandoer til å hente ut data.
SQL-query-teksten må ha tekstfnutter rundt 'aar', for aar er tekst i databasen ("ulike datatyper i uttrykket"). Om jeg hadde definert aar <- 2022  eller  aar <- "2022"  gjorde ingen forskjell.
Jeg leser inn alle gyldige koder, og filtrerer vekk ting etterpå.
    For 2022, 2023: 356 K + 11 F + 38 B (inkl Sentrum/Marka), + Uoppgitt: (1+11)K + 1F + 4B = 422 koder.

```{r connection og datainnlesing}
# Opprette forbindelse, "channel" i RODBC
kilde <- RODBC::odbcConnectAccess2007(paste(DBroot, GEO_db, sep = "/"))
target <- RODBC::odbcConnectAccess2007(paste(DBroot, KH_db, sep = "/"))

```


```{r testdata, eval = FALSE, include = FALSE}
# Testdata: Noen linjer med ulike verdier som input
DUMMYDATA <- readr::read_delim("F:\\Forskningsprosjekter\\PDB 2455 - Helseprofiler og til_\\PRODUKSJON\\TMP\\dummydata1.csv", 
                               delim = ";", col_types = "c")

kladd <- DUMMYDATA %>%
    mutate(GEO = dplyr::if_else(stringr::str_length(GEO) %in% c("3", "5", "7"),    #betingelse
                                paste("0", GEO, sep = ""),                         #hvis True
                                GEO))                                              #hvis False

```


# Tabell GeoKoder
```{r GeoKoder preppe ny input}
# Hente data
DATA <- RODBC::sqlQuery(kilde, paste("SELECT * FROM tblGeo WHERE validTo = ", "\'", aar, "\'", sep = ""))
old_GeoKoder <- sqlQuery(target, paste("SELECT * FROM GeoKoder"))   # Her blir GEO Integer, for å matche tblGeo.

# Filtrere fram gyldige koder som må ligge i target-tabellen GeoKoder
newtab <- DATA %>% 
    filter(level != "grunnkrets")

# Kode om fra string geonivå (level) til bokstavkoder (GEOniv)
newtab <- newtab %>%
    mutate(GEOniv = dplyr::case_when(level == "fylke" ~ "F",
                                     level == "kommune" ~ "K",
                                     level == "bydel" ~ "B",
                                     level == "grunnkrets" ~ "G"))

# Finne hvilke koder som må legges til (som ikke er inne fra før)
    # Tar med GEOniv i 'by' for å få med kode 54 fra 2019 til 2020. 
newtab <- dplyr::anti_join(newtab, old_GeoKoder, by = c("code" = "GEO" , "GEOniv") )

# Rense tabellen så strukturen matcher target
newtab <- newtab %>%
    dplyr::select(-grunnkrets, -kommune, -fylke, -bydel, -batch) %>% #fjerne kolonner
    dplyr::rename(NAVN = name) %>%                                   #nytt kolonnenavn
    dplyr::rename(FRA = validTo) %>%                                 #ditto, gyldighet av ny kode starter nå
    dplyr::mutate(TIL = 9999)                                        #ny kolonne med siste gyldighetsår

# Lage string geokoder
    # Legge til ledende null hvis geokoden er 3-5-7-sifret
newtab <- newtab %>%
    mutate(GEO = as.character(code)) %>%      # Oppretter ny chr-variabel GEO. Må slette 'code' senere.
    mutate(GEO = dplyr::if_else(stringr::str_length(GEO) %in% c("3", "5", "7"),    #betingelse
                                paste("0", GEO, sep = ""),                         #hvis True
                                GEO))                                              #hvis False

    
# Legge til dubletter med sekssifret sone-kode i GEO, og GEOniv == "S", for alle K og B
soner <- newtab %>%                                 # Kopierer ut K og B, og bygger om kopien til S
    filter(GEOniv %in% c("K", "B")) %>%
    mutate(GEO = dplyr::if_else(stringr::str_length(GEO) == 4,    #betingelse
                                paste(GEO, "00", sep = ""),       #hvis True
                                GEO))   %>%                       #hvis False
    mutate(GEOniv = "S")

newtab <- newtab %>%                                # Append nye S-koder til tabellen
    dplyr::bind_rows(soner)

# Opprette TYP lik O for normale og U for koder som ikke skal ut i kubene (for det meste 99-koder).
    # Søkestringer (pattern) i stringr tolkes som Regex. Skrives bare som string med quotes.
newtab <- newtab %>%
    mutate(TYP = "O") %>%
    mutate(TYP = dplyr::case_when(stringr::str_detect(GEO, ".99$") ~ "U",
                                  str_detect(GEO, ".9900$") ~ "U",
                                  .default = TYP))                  #hvis ingen ovenfor slår til

# Rydde og forberede datasettet for append til Accesstabellen
    # Trenger ingen ID-kolonne, den oppretter Access når jeg skriver til tabellen.
newtab <- newtab %>%
    dplyr::select(GEO, NAVN, FRA, TIL, GEOniv, TYP)        # Dette gir også rekkefølge av variablene.
    
```

```{r GeoKoder rense gammel tabell}
# Sette fjorårets årstall som TIL for utgående koder.
    # For å finne de utgående kodene: Må lese i 'geo-koder.accdb' (kilden) tabellene 'kommuneYYYY' og 'fylkeYYYY' 
    # for YYYY == <ny geo-årgang>. 
    # (det finnes ingen 'bydelYYYY', og jeg trenger ikke å oppdatere grunnkretstabellen i KHELSA).
    # Filtrere fram bare changeOccurred == YYYY. Det gjøres i sqlQuery'en.
    # De utgående kodene ligger i oldCode. Må filtrere vekk evt. tomme oldCode, det er koder som ikke ble endret i YYYY.
    # Blant de utgående, finn om noen er _samme_ kode i currentCode, og filtrer dem vekk. 

    # I KHELSA tab GeoKoder (target) filtrere fram bare gyldige koder (TIL == 9999).
    # De kodene som matcher mellom disse to listene, skal få TIL = YYYY.

    # OBS: Det finnes ingen 2020-tabeller i kildefilen GEO_koder.accdb, derfor trikses "2020" til å lese 2021-tabeller.

tabaar <- dplyr::if_else(aar == 2020,     #betingelse
                         2021,            #hvis True
                         aar)             #hvis False
kommYYYY <- paste("kommune", tabaar, sep = "")
fylkYYYY <- paste("fylke", tabaar, sep = "")
    
# Hente de to kildetabellene som gir utgående koder, og filtrere fram bare endringer i riktig årgang
    # 'as.is' gjør at alt importeres som string (chr), selv om changeOccurred er num i Access. Dette beskrives i
    # help-fila for RODBC::sqlQuery.
kommtab <- RODBC::sqlQuery(kilde, 
                           paste("SELECT * FROM ", kommYYYY, " WHERE changeOccurred = ", "\'", aar, "\'", sep = ""),
                           as.is = TRUE)
fylktab <- RODBC::sqlQuery(kilde, 
                           paste("SELECT * FROM ", fylkYYYY, " WHERE changeOccurred = ", "\'", aar, "\'", sep = ""),
                           as.is = TRUE)
utgaaende <- kommtab %>%
    dplyr::bind_rows(fylktab) %>%         # Appende de to tabellene
    dplyr::filter(!is.na(oldCode)) %>%    # Beholde bare rader MED en oldCode. IKKE TESTET, 2021-tabellene har ingen UTEN.
    dplyr::filter(!(oldCode == currentCode)) # Fjerne evt. rader der oldCode == currentCode. F.eks. "9999" o.l. er slik.

utgaaende_K <- utgaaende %>% filter(stringr::str_length(oldCode) == 4) %>%
    select(oldCode)
    
    # Nå har 'utgaaende' en liste (i oldCode) over alle K- og F-koder i KHELSA som skal få gyldighetsdato satt til fjoråret.
    # Kommunenummerne er i tillegg skilt ut i egen liste 'utgaaende_K'.


# Lese inn gammel tabell
    # Vi har (foreløpig) bare tabeller for Kommune og Fylke (og Grunnkrets) i norgeo-databasen GEO_koder.accdb.
    # KHELSA.mdb har 8-sifrede koder for Delbydel, som er kodet med GEOniv == "G" for å bli akseptert i KHfunctions,
    # og 6-sifrede Soner, og disse må bevares. Kan ikke filtrere vekk noe, må bare endre i de riktige radene.
    # Så jeg bruker en flaggvariabel.

old_GeoKoder <- sqlQuery(target, paste("SELECT * FROM GeoKoder"), as.is = TRUE)   # Her blir GEO bevart som string
fjoraar <- aar - 1

# Flagge de radene som skal endres:
    # UNDERLIG: Med NA og "x" som flagg-verdier, ble alle TIL-verdier i 'False'-grenen satt til NA (altså slettet) 
    # i Bytte-årstall-kommandoen nedenfor. Med numerisk flagg ble TIL-verdiene for 'False' bevart, slik de skulle.
ryddetOld <- old_GeoKoder %>%
    dplyr::mutate(flagg = 999) %>%                                      
    dplyr::mutate(flagg = dplyr::if_else(GEO %in% utgaaende$oldCode,   # Alle utgående koder fra kilde-listene,
                                         1,
                                         flagg)) %>%
    mutate(flagg = if_else((GEOniv %in% c("B", "S") & substr(GEO, 1, 4) %in% utgaaende_K$oldCode), # bydeler og soner med 
                           1,                                                                      # utgående kommunenummer.
                           flagg))

# Og så bytte årstall i de flaggede radene:
ryddetOld <- ryddetOld %>%
    mutate(TIL = if_else(flagg == 1,
                         fjoraar,
                         TIL))

# Rydde, og append av ny input fra chunken ovenfor
ryddetOld <- ryddetOld %>%
    select(GEO, NAVN, FRA, TIL, GEOniv, TYP) %>%
    dplyr::bind_rows(newtab) %>%
    arrange(GEO, GEOniv, TIL)


```

Nå skal 'ryddetOld' være klar til å bli skrevet tilbake til Access som tabell GeoKoder.
- Den gamle tabellen er bevart, bortsett fra at TIL-årstall er endret til fjoråret for alle utgående koder.
- Nye koder er hektet på.

OBS: HELSEREGIONER er ikke tatt med i logikken, så skiftet fra 51-54 til 81-84 i 2020 er ikke med. 
Men i skarp tabell ligger 51-53 allerede inne med TIL == 2019, så de skulle ikke påvirkes i noe fall.


## Skrive tabell GeoKoder tilbake til Access
I RODBC-pakken: Jeg klarer ikke å skrive til en eksisterende tabell. Hverken sqlSave eller sqlUpdate gjør det, de kræsjet uansett hvilke options jeg satte.
    I sqlSave: Option *safer* må være False, ellers sperres skriving til en eksisterende tabell (bare append er lov).
    
Men det gikk å skrive til en nyopprettet tabell.
Jeg prøver derfor å først slette en eventuell tidligere opprettet tabell med samme navn, og så skrive den nye.
Må følge opp med å endre tabellnavn i Access så den nye blir skarp.

```{r hjelpekommandoer, include=FALSE}
RODBC::sqlTables(target, tableName = "GeoKoder_ny")
```
Må først sjekke om tabellen finnes. 
Hvis ja, slett den. Ble nødt til å bruke base::if(), alt fra dplyr bare kræsjet.
Så skrive den nye tabellen tilbake.

```{r Skrive GeoKoder tilbake}
# sql-kommandoene er fra RODBC-pakken.
sjekk <- sqlTables(target, tableName = "GeoKoder_ny")   # Lager en data.frame med én rad hvis tabellen finnes, null rader ellers.
if(length(sjekk$TABLE_NAME) > 0) sqlDrop(target, "GeoKoder_ny")

sqlSave(target, ryddetOld, tablename = "GeoKoder_ny", rownames = TRUE, append = FALSE, safer = TRUE)

```






### Omkodinger: kommune<åååå> etc.
(...)
