---
title: "Sjekke_geonavn_i_masterfil"
author: "Steinar Bjørnæs"
date: "16 9 2021"
output: html_document
---

Verktøy: Se om det i SSBs nåværende Geo-tabeller i KLASS har kommet inn nye navn
på fylker/kommuner/bydeler, som ikke ligger i vår nåværende "Stedsnavn_SSB_Unicode".


```{r setup, include=FALSE}
# Chunk automatisk lagt inn av RStudio, men utvidet av meg
knitr::opts_chunk$set(echo = TRUE)

library(norgeo)
library(tidyverse)
```

## R Markdown

When you click the **Knit** button a document will be generated that includes both content as well as the output of any embedded R code chunks within the document. You can embed an R code chunk like this:

```{r cars}
# summary(cars)
```

## Including Plots

You can also embed plots, for example:

```{r pressure, echo=FALSE}
# plot(pressure)
```

Note that the `echo = FALSE` parameter was added to the code chunk to prevent printing of the R code that generated the plot.



```{r }
### OBS: Function read_csv finnes i både norgeo og readr/tidyverse.
#   Vær eksplisitt (::) ved evt. bruk av den.

# Samle inn oppdaterte lister fra SSB
data <- get_code(type = "fylke")        # kan bare ta ett geonivå om gangen.
data_k <- get_code(type = "kommune")
data_b <- get_code(type = "bydel")

data_alle <- bind_rows(data, data_k, data_b)    # samlet i én tabell

# Les inn fjorårets masterfil

```